【裁判字號】    95,訴,327
【裁判日期】    950822
【裁判案由】    毒品危害防制條例
【裁判全文】
臺灣高雄地方法院刑事判決               95年度訴字第327號
公  訴  人  臺灣高雄地方法院檢察署檢察官
被      告  戊○○
                   （另案在臺灣高雄第二監獄執行中）
選任辯護人  王炯棻律師
            王錦堂律師
            黃永隆律師
上列被告因違反毒品危害防制條例案件，經檢察官提起公訴（94
年度偵字第28678 號），本院判決如下：
    主  文
戊○○連續販賣第二級毒品，處有期徒刑玖年；扣案之第二級毒
品甲基安非他命貳包（均含包裝袋，驗前毛重壹點玖公克，驗
後毛重壹點玖壹公克），均沒收銷燬之；扣案之電子磅秤壹臺、
行動電話貳支（不含SIM 卡）、夾鏈袋肆拾陸個，均沒收之；販
賣第二級毒品所得之新臺幣壹萬柒仟元沒收之，如全部或一部不
能沒收時，以其財產抵償之。
被訴持有第一級毒品部分免訴。
    事  實
一、戊○○知悉甲基安非他命係屬毒品危害防制條例第2 條第2
    項第2 款規定列管之第二級毒品，未經許可不得擅自持有、
    販賣，因見販賣第二級毒品甲基安非他命有利可圖，遂意圖
    營利，基於販賣第二級毒品甲基安非他命之概括犯意，自民
    國94年7 月間某日起至同年12月9 日止，以其所有之門號00
    00000000、0000000000號行動電話做為聯絡工具，連續多次
    販賣第二級毒品甲基安非他命予己○○（使用門號00000000
    00號行動電話）、甲○○（使用門號0000000000號行動電話
    ）等人（販賣對象、時間、地點、金額及次數詳如附表所示
    ）。嗣於94年12月9 日下午6 時30分許，在高雄市○○區○○街40號「威尼斯汽車旅館」225 室內，為警搜索查獲，並
    扣得第二級毒品甲基安非他命2 小包（驗前毛重1. 93 公克
    、驗後毛重1.91公克），及戊○○所有之電子磅秤1 臺、行
    動電話2 支、夾鏈袋46個，及新臺幣（下同）15,000元。
二、案經高雄市政府警察局苓雅分局報請臺灣高雄地方法院檢察
    署檢察官偵查起訴。
    理  由
壹、被訴販賣第二級毒品甲基安非他命部分：
一、證據之認定：
（一）被告戊○○於本院審理時，固坦承於94年12月9 日下午6
      時30分許，在高雄市○○區○○街40號威尼斯汽車旅館22
      5 室內經警查獲，並扣得第二級毒品甲基安非他命2 小包
      、電子磅秤1 臺、行動電話2 支、夾鏈袋46個及現金15,0
      00元之事實，惟矢口否認有何販賣第二級毒品甲基安非他
      命之犯行，辯稱：其不認識己○○，當日係與甲○○、丁○○同赴威尼斯汽車旅館，向某真實姓名年籍不詳，綽號
      「阿龍」之男子購買毒品，「阿龍」嗣後先行離去，僅其
      與甲○○、丁○○等人停留在飯店內云云。被告之選任辯
      護人則以：被告並無販賣之行為，僅係單純轉讓毒品予己○○及甲○○等人，當日係無償轉讓毒品予己○○，並與
      甲○○個別出資9,000 元，共同向「阿龍」購買毒品，當
      日「阿龍」亦有到威尼斯汽車旅館，惟已先行離去云云為
      被告辯護。
（二）本院認定被告有本案犯行之證據，各該證據之證據能力論
      述如下：
   1、證人己○○於司法警察（官）調查中所為之陳述：
      證人己○○於司法警察（官）調查時所為之陳述，為被告
      以外之人於審判外之言詞陳述，依刑事訴訟法第159 條第
      1 項之規定，原則上不具證據能力；而其於警詢時就其向
      被告購買毒品之時間、地點、價格及數量等細節之證述，
      與其於本院審理時所為之證述不相符合，是否得依刑事訴
      訟法第159 條之2 規定，認定其於警詢時之陳述具有證據
      能力，應審核其於警詢時之陳述，是否符合「具有較可信
      之特別情況（即可信性）」，且「為證明犯罪事實存否所
      必要（即必要性）」之要件，茲論述如下：
 （1）必要性：證人己○○於司法警察（官）調查時所為陳述，
      為其屢次向被告購買毒品之情節，屬證明本案犯罪事實存
      否所必要者，而具有必要性。
 （2）可信性：按所謂「具有較可信之特別情況」，係指證人於
      司法警察調查中所為之陳述，與審判中不符，而其先前之
      陳述，從客觀上之環境或條件等情況加以觀察，有足以取
      代審判中反對詰問之可信性保證者而言。證人所為之先前
      陳述，相較於審判中之陳述，是否具有更可信之特別情況
      ，應依其陳述時外部之客觀情況，綜合比較判斷之，不得
      僅以證人之先前陳述與案發時間接近，記憶清晰為由，遽
      認有證據能力（最高法院94年臺上字第1785號判決參照）
      。而所謂「顯有不可信性」、「相對特別可信性」與「絕
      對特別可信性」，係指陳述是否出於供述者之真意、有無
      違法取供情事之信用性而言，故應就偵查或調查筆錄製作
      之原因、過程及其功能等加以觀察其信用性，據以判斷該
      傳聞證據是否有顯不可信或有特別可信之情況而例外具有
      證據能力，並非對其陳述內容之證明力如何加以論斷，二
      者之層次有別，不容混淆（最高法院94年臺上字第629 號
      判決參照）。經查：
    上開警詢筆錄係因員警於94年12月9日 下午5 時50分許執
      行勤務，見證人己○○形跡可疑，遂加盤查，得悉證人己○○持有第二級毒品甲基安非他命，並循線查獲被告販賣
      毒品犯行，旋於同日晚間9 時6 分許起，在高雄市政府警
      察局苓雅分局民權路派出所詢問證人己○○，則證人己○○警詢筆錄之製作，顯係於員警查悉證人己○○持有毒品
      及被告販賣毒品犯行後，旋即對證人己○○進行調查甚明
      ，則證人己○○係於所認知事實發生後立即就所知覺之事
      實向司法警察陳述，是其陳述時，距事實發生之時較近，
      記憶猶新，不致發生一般傳聞證據證人記憶瑕疵之風險。
      且甫經逮捕，較少權衡利害得失，或受他人干預而有相互
      勾串供詞之情事，亦無時間、動機編造與知覺事實不一致
      之陳述，應具有較可信之額外保證。
    次查，證人己○○於警詢時所製作之筆錄，亦查無遭警方
      違法取供之情事。且由證人己○○於警詢時關於其多次向
      被告購買第二級毒品甲基安非他命之時間、地點、數量及
      價格等情節，為證人己○○之親身經歷，倘非證人己○○
      向警方陳述，則員警又如何憑空杜撰。且由證人己○○於
      審判中就其前此向被告購買毒品之時間、地點、數量及價
      格等情節，俱概稱其曾向被告購買3 、4 次毒品，有在被
      告位於高雄市○○路住處附近交易等語，顯見其就攸關本
      案犯罪事實之認定，已有記憶模糊之跡象，顯然證人己○○於警詢時就其向被告購買毒品之情節所為陳述較之本院
      審理時所為之證述具有特別可信之情況。
    職故證人己○○於警詢時所為之陳述，為證明事實存否所
      必要，且具有特別可信之情況，自應依刑事訴訟法第159
      條之2 規定，認證人己○○於警詢之陳述，具有證據能力
      。
   2、證人己○○於偵查中向檢察官所為之陳述：
 （1）按被告以外之人於審判外之言詞或書面陳述，除法律有規
      定者外，不得作為證據；被告以外之人於偵查中向檢察官
      所為之陳述，除顯有不可信之情況者外，得為證據，刑事
      訴訟法第159 條第1 項、第159 條之1 第2 項分別定有明
      文。又依刑事訴訟法第159 條之1 第2 項立法理由前段所
      示之立法意旨觀之：檢察官職司追訴犯罪，必須對於被告
      之犯罪事實負舉證之責。就審判程序之訴訟構造言，檢察
      官係屬與被告相對立之當事人一方，是故偵查中對被告以
      外之人所為之偵查筆錄，或被告以外之人向檢察官所提之
      書面陳述，性質上均屬傳聞證據，且常為認定被告有罪之
      證據，自理論上言，如未予被告反對詰問、適當辯解之機
      會，一律准其為證據，似與當事人進行主義之精神不無扞
      格之處，對被告之防禦權亦有所妨礙，可知被告之對質詰
      問權於檢察官訊問證人時是否受到妥適保障，乃為判斷是
      否有該條所稱「顯有不可信之情況」之重要認定標準之一
      。
 （2）本案偵查檢察官訊問證人己○○時，既未同時傳訊被告到
      庭，給予被告對質詰問之機會，依前述說明，即產生顯有
      不可信之情況，從而證人己○○於偵查中向檢察官所為之
      證述，原則上並不具證據能力。然證人己○○已於本院審
      理時，經以證人之身分到庭，並在具結負擔偽證罪心理處
      罰之狀態下，由公訴檢察官、被告及其選任辯護人對證人
      己○○進行交互詰問，且證人己○○在本院審理時所為證
      述內容，與其在檢察官詢問時所為供述內容大致吻合，則
      證人己○○在本院審理時所為證述，因已經過具結，且由
      被告及其選任辯護人對之行使憲法保障之對質詰問權，並
      與其之前在檢察官詢問時所為供述內容相互合致，本院因
      認證人己○○在偵查及本院審判中所為前開證述均具有證
      據能力。
   3、證人甲○○於於司法警察（官）調查中所為之陳述：
      證人甲○○於司法警察（官）調查時所為之陳述，為被告
      以外之人於審判外之言詞陳述，依刑事訴訟法第159 條第
      1 項規定，原則上不具證據能力；而證人甲○○就是否向
      被告購買毒品乙節所為之證述與其於本院審理時所為之證
      述不相符合，是否得依刑事訴訟法第159 條之2 規定，認
      定證人甲○○於警詢時之陳述具有證據能力，應審核證人
      甲○○於警詢時之陳述，是否符合可信性及必要性之要件
      ，經查：
 （1）必要性：
      證人甲○○於警詢時所為陳述，為其向被告購買第二級毒
      品甲基安非他命之過程，係證明本案犯罪事實存否所必要
      者，而具有必要性無疑。
 （2）可信性：
    本案係因員警循線於94年12月9 日下午6 時30分許，在高
      雄市○○區○○街40號「威尼斯汽車旅館」225 室查獲證
      人甲○○持有第二級毒品甲基安非他命，旋即於同日晚間
      10 時12 分許在高雄市政府警察局苓雅分局民權路派出所
      ，對證人甲○○進行調查程序並製作警詢筆錄，係於證人
      甲○○於其所認知事實發生後，立即對所知覺之事實向司
      法警察陳述，應尚無時間或動機編造與知覺事實不一致之
      陳述，且其記憶猶新，不致發生一般傳聞證據中證人記憶
      瑕疵之風險，故應具有較可信之額外保證。
    證人甲○○於本院審理時，固以其於司法警察調查中所為
      之陳述，係出於員警脅迫將公開證人丁○○販賣毒品犯行
      云云。然查：證人甲○○於本院審理時，先稱：係其女友
      丁○○到警局後，員警逼迫丁○○承認，其遂承認該毒品
      係其所有；嗣改稱係員警叫其承認；同日又改稱：係其女
      友告知上情，其始承認云云（見95年5 月19日審判筆錄）
      ，前後證述已有不一，亦核與證人丁○○於本院審理時結
      證稱：員警在警局叫伊男友甲○○承認毒品係其所有，係
      因員警脅迫說要找記者來拍伊，一直叫伊承認查獲之第二
      級毒品甲基安非他命係伊等所有，伊只好說係伊叫伊男友
      甲○○丟的云云相迥（見本院95年6 月20日審判筆錄），
      則證人甲○○所述因員警脅迫，遂承認查扣之第二級毒品
      甲基安非他命係其所有云云，非無可疑。再者，證人甲○○於警詢時亦稱：員警並無加以刑求等語（見95年5 月19
      日審判筆錄），核與證人丙○○於偵訊時證稱：警詢時並
      未對被告及證人等威脅利誘，所為陳述皆係出於其等之自
      由意志所言等語相符（見95年1 月20日偵訊筆錄）。另觀
      諸本院當庭勘驗證人甲○○警詢時之錄音帶結果，證人甲○○於司法警察調查中，回答問題之語氣平緩，查無受員
      警辱罵、威脅、利誘等影響證人證言之情況。又證人甲○○係自行供述查扣之第二級毒品甲基安非他命之查獲地點
      ，亦自行陳述係其丟棄在樓梯口，並係其向被告購買等情
      ，俱查無員警誘導之情狀，此有本院95年6 月2 日審判筆
      錄附卷足資佐證。顯見證人甲○○製作上開警詢筆錄之過
      程中，並無其所稱為警脅迫之情形，亦無違法取供之情事
      。
    次由證人甲○○於審判中之陳述有多處矛盾之點，以此相
      較於警詢筆錄，而以警詢筆錄較為可信，分述如下：
    I證人甲○○於本院審理時證稱：當日其與女友丁○○皆有
      上樓云云（見95年5 月19日審判筆錄），核與證人丁○○
      於本院審理時結證稱：僅證人甲○○上樓，伊並未上樓云
      云相異（見本院95年6 月20日審判筆錄）；又查獲之第二
      級毒品甲基安非他命係證人甲○○丟棄在威尼斯汽車旅館
      225 室樓梯間轉角處等情，已據證人丁○○於警詢及本院
      審理時證稱：員警到達現場時，伊看到證人甲○○手上持
      有不明物體，情急之下，又不知甲○○手上的東西是什麼
      ，遂叫甲○○丟棄等語明確（見本院95年6 月20日審判筆
      錄），核與證人甲○○於警詢時陳述上開毒品係其向被告
      購買，因警據報到達現場，遂將該毒品丟棄在上開樓梯間
      轉角處等情相符（見94年12月9 日警詢筆錄）。然證人甲○○於本院審理時竟稱：上開第二級毒品甲基安非他命非
      其所有，亦非其丟棄云云（見本院95年5 月19日審判筆錄
      ），顯見證人甲○○與證人丁○○間之證詞彼此矛盾，證
      人甲○○更有矯飾其詞之舉，足徵證人甲○○於本院審理
      時所為證述有不足採信之情形。
    II次查，證人甲○○於本院審理時先稱：員警向其女友丁○○告稱倘若不承認就要請記者報導丁○○販賣毒品云云；
      嗣又改稱：係員警叫其承認查獲之第二級毒品甲基安非他
      命係其所有云云；末又稱不是員警逼迫，係其女友丁○○
      向其告知此事，其遂承認扣案之第二級毒品甲基安非他命
      係其所有云云。先稱：其於司法警察調查時所為證述並非
      出自本意，又改稱：警詢時所述皆係按照其意思回答云云
      。先稱其與被告合買第二級毒品甲基安非他命，並非於經
      警查獲當日拿錢給被告，又稱9,000 元係與被告合買第二
      級毒品甲基安非他命之款項，其於94年12月9 日至威尼斯
      汽車旅館找被告吃飯時，就順便將上開款項交予被告云云
      （見95年5 月19日審判筆錄），足徵證人甲○○於本院上
      開審理期日審理時之證詞明顯呈現前後矛盾而不相符合之
      情形。
    III另查，證人甲○○於本院審理時證稱：其僅於為警查獲前
      1 星期有施用第二級毒品甲基安非他命云云（見本院95年
      5 月19日審判筆錄），惟查甲基安非他命經口服投與後，
      約百分之70於24小時內自尿中排出，約百分之90於96小時
      內自尿中排出，且甲基安非他命成分之檢出與其投與方式
      、投與量、個人體質、採尿時間與檢測儀器之精密度等諸
      多方式有關，因此僅憑尿液中呈甲基安非他命陽性反應，
      並無法確實推算吸食時間距採集時間之長短，惟依上述資
      料推斷，最長不會超過4 日即96小時，亦經行政院衛生署
      藥物食品檢驗局81年2 月8 日81藥檢一字第001156號函示
      明確。本案證人甲○○於94年12月9 日經警查獲時所採集
      之尿液，經以氣相層析質譜儀鑑驗後，結果確呈甲基安非
      他命陽性反應，此有高雄市立凱旋醫院94年12月19日檢體
      編號F-941041濫用藥物尿液檢驗報告1 紙在卷足憑，依前
      開函示意旨，被告確曾於本案採尿時回溯96小時內某時（
      不含公權力拘束時間），在不詳地點施用第二級毒品甲基
      安非他命1 次無訛。是證人甲○○於本院審理時就其本人
      施用第二級毒品甲基安非他命犯行，尚且飾言矯飾，尤見
      證人甲○○於本院審理時所為證述，相較於警詢筆錄，並
      無可信性。
    Ⅳ又證人甲○○於本院審理時結證稱：其自94年12月9 日前
      1 星期施用第二級毒品甲基安非他命時起至經警查獲日止
      ，皆無打電話予被告云云。惟自證人甲○○使用之門號00
      00000000號行動電話之通聯紀錄以觀，其自94年12月1 日
      起即與被告使用之門號0000000000、0000000000號行動電
      話有多次通聯往來，則證人甲○○所述並未與被告聯繫云
      云，亦未足取。
    Ⅴ又證人甲○○既稱其係與被告合資購買第二級毒品甲基安
      非他命，惟就其與被告合資購買第二級毒品甲基安非他命
      之金額、數量及持分竟皆不知情，且亦不知第二級毒品甲
      基安非他命之價格，竟逕行持交9,000 元予被告（見本院
      95年5 月19日審判筆錄），可見證人甲○○於本院上開審
      理期日到庭作證時，就攸關犯罪事實成立與否之重要案情
      ，其陳述出現避重就輕之情形。
（3）綜上所述，本案係因員警查獲證人己○○持有第二級毒品
     甲基安非他命，並循線查獲被告販賣毒品及證人甲○○持
     有第二級毒品甲基安非他命等情，遂由警方介入調查。且
     證人甲○○於警詢所製作之筆錄，並無遭警方違法取供之
     情事。而證人甲○○於本院審理時之證述前後不一，所述
     亦與證人丁○○證述情節相互矛盾，顯然其於警詢時所為
     之陳述較諸其於本院審理時所為之證述具有特別可信之情
     況。故證人甲○○於警詢時所為之陳述，為證明事實存否
     所必要，且具有特別可信之情況，自應依刑事訴訟法第159
     條之2 規定，認其於警詢之陳述，具有證據能力。
  4、其餘供述證據之證據能力：
（1）按傳聞法則之重要理論依據，在於傳聞證據未經當事人之
     反對詰問予以核實，乃予排斥，惟若當事人已放棄對原供
     述人之反對詰問權，於法院審判時表明同意該等傳聞證據
     可作為證據，基於證據資料愈豐富，愈有助於真實發現之
     理念，並貫徹刑事訴訟法修法加重當事人進行主義之精神
     ，確認當事人對於證據能力有處分權之制度，傳聞證據經
     當事人同意作為證據，法院認為適當者，亦得為證據。另
     當事人於調查證據時，對於傳聞證據表示「沒有意見」、
     「對於證據調查無意見」，而未於言詞辯論終結前聲明異
     議，應視為已有將該等傳聞證據採為證據之同意，此刑事
     訴訟法第159 條之5定 有明文。
（2）被告及其選任辯護人於本院準備程序時，已表示除上所述
     外，對於本案其餘卷證之證據能力均無意見，且未於言詞
     辯論終結前聲明異議，依刑事訴訟法第159 條之5 規定，
     應視為被告已同意證人丙○○於偵訊時之證述、證人丁○○、譚筱涵於警詢時之陳述具有證據能力，而可作為證據
     ，本院斟酌該等證據並非非法取得，亦無證明力明顯過低
     之情形，是均得採為證據。
（三）茲就上開具有證據能力之證據，認定事實如下：
   1、上開犯罪事實，業據證人己○○於警詢、偵訊及本院審理
      時證述：其於94年12月9 日下午4 時20分許，在高雄市○○區○○路，以其所有門號0000000000行動電話與被告所
      有之門號0000000000行動電話取得聯繫，向被告表明購買
      4,000 元第二級毒品甲基安非他命之意，議定在威尼斯汽
      車旅館交付，其遂於當日下午5 時許騎乘機車至上開旅館
      225 室，向被告購買第二級毒品甲基安非他命1 包（重0.
      7 公克）。嗣於同日下午5 時50分許，在高雄市○○區○○路與光華路口前，因行跡可疑，經警盤查，並經其同意
      搜得其所有之第二級毒品甲基安非他命1 包。其計向被告
      購買4 、5 次第二級毒品甲基安非他命。第1 次係於94年
      7 月間，在高雄市○○路被告住處，以1,000 元代價向被
      告購買第二級毒品甲基安非他命1 包；第2 次係於94年8
      月間，在被告上開住處，以1, 000元代價，向被告購買第
      二級毒品甲基安非他命1 包；第3 次係於94年8 月間，亦
      係在被告前開住處，以2,000 元代價購得第二級毒品甲基
      安非他命等語（見94年12月9 日警詢筆錄、同年月22日偵
      訊筆錄、95年4 月4 日審判筆錄）；證人甲○○於警詢時
      證述：其與女友丁○○係於94年12月9 日下午6 時10分許
      ，在上開旅館，以9,000 元代價向某真實姓名年籍不詳綽
      號「阿明」之成年男子購得第二級毒品甲基安非他命1 包
      ，嗣於同日下午6 時30分許見警查緝，遂將該包甲基安非
      他命丟棄於地上等語（見94年12月9 日警詢筆錄）；證人
      丁○○於警詢時證述：伊與男友甲○○於94年12月9 日下
      午6 時許，在上開旅館內向被告購得白色粉末1 包，嗣因
      員警據報趕至現場，伊男友甲○○遂將上開物品丟置在上
      開旅館樓梯間轉角處等語（見94年12月9 日警詢筆錄）；
      證人譚筱涵於警詢時證述：伊於當日下午2 時許進入上開
      汽車旅館，當日下午5 時許，先由1 名男子進入上開旅館
      房間，不知是否有向被告購買毒品，嗣於同日下午6 時許
      ，有1 男1 女進入上開房間，向被告購買第二級毒品甲基
      安非他命1 包。嗣員警據報到場，被告見狀即將扣案之電
      子磅秤等物丟出窗外等語（見94年12月10日警詢筆錄）；
      證人丙○○於偵訊及本院審理時結證稱：其於94年12月9
      日下午6 時起至同日晚間8 時止執便衣警網勤務，行經威
      尼斯汽車旅館，見己○○行跡可疑，遂在四維路與光華路
      口將己○○攔下，經其同意搜得第二級毒品甲基安非他命
      1 包，遂根據己○○之供述，循線至威尼斯汽車旅館埋伏
      ，迨因有1 部車牌號碼V2-6388 號自用小客車駛進該旅館
      225 室內，其等遂調派警力支援，並將巡邏車停放在上開
      房間鐵門外。待上開自用小客車駛出時，因見門口停放巡
      邏車，遂又將鐵門放下，其與庚○○旋於鐵門尚未完全放
      下前，自該鐵門縫隙滾入房間內，並隨即表明其等身分。
      甲○○與丁○○見狀隨即逃往該房間2 樓，因房間門上鎖
      ，經阻擋於門外，其等2 人遂大喊警察來了，其透過門上
      之玻璃目睹被告將物品丟出窗外，待衝入房間並表明身份
      後，即在窗沿上發現第一級毒品海洛因1 包。迨庚○○將
      被告丟棄之物品拾回，始知被告係將電子磅秤、吸食器及
      第一級毒品海洛因丟出窗外等語（見95年1 月20日偵訊筆
      錄及同年4 月4 日審判筆錄）及證人庚○○於本院審理時
      結證稱：當日見己○○行跡可疑，上前盤查，查獲己○○
      持有第二級毒品甲基安非他命1 包，經詢問結果，得知係
      證人己○○在威尼斯汽車旅館向1 綽號「阿明」之男子購
      得，其等遂循線至威尼斯汽車旅館埋伏，伺該房間鐵門開
      啟，見有巡邏車擋住門口，又將鐵門放下並大喊有警察，
      其等遂自鐵門縫隙鑽入房間內，即見甲○○與丁○○往樓
      上奔跑，甲○○並大喊有警察，當時1 、2 樓有玻璃門反
      鎖，擋住甲○○及丁○○之去路，其等即表明身分並示意
      2 人蹲下，當時從玻璃門往房間看去，看到被告有丟東西
      出去，嗣經衝入房間，在房內查獲第二級毒品甲基安非他
      命1 包，丙○○並發現窗沿上有第一級毒品海洛因1 包，
      其即到外面撿拾被告丟棄之物品，發現係第一級毒品海洛
      因、電子磅秤、空夾鏈袋等物等語（見本院95年4 月4 日
      、同年5 月19日審判筆錄）綦詳。又被告所有之門號0000
      000000、0000000000行動電話與證人己○○所有門號0000
      000000行動電話及證人甲○○所有之門號0000000000行動
      電話於94年12月間皆有密切聯繫等情，亦有上開行動電話
      之通聯紀錄4 份在案足佐，另有查獲照片13張、威尼斯汽
      車旅館225 室照片25張在卷足憑，復有扣案之晶體2 包、
      電子磅秤1 臺、行動電話2 支、夾鏈袋46個及現金15,000
      元足佐。又查扣之晶體2 包，經送請高雄醫學大學附設中
      和紀念醫院檢驗結果，均呈甲基安非他命陽性反應，驗前
      毛重1.93公克，驗後毛重1. 91 公克等情，亦有該院95年
      1 月10日報告編號0000-000檢驗報告1 紙在卷足憑。另查
      證人甲○○持有之晶體1 包，經送請高雄醫學大學附設中
      和紀念醫院檢驗結果，亦呈甲基安非他命陽性反應等情，
      亦有該院95年2 月21日報告編號0000-000檢驗報告1 紙在
      卷足憑。
   2、次查，被告究竟有無自差價中獲利，因被告否認犯罪，又
      因毒品乃屬違禁物品，無可信公定之市場交易價格可查，
      以致無法確切查明被告所販售毒品之實際進價，並計算其
      獲利數額。惟自94年下半年國內甲基安非他命買賣平均價
      格表以觀，國內94年度下半年度第二級毒品甲基安非他命
      折合統一單位價格其中小盤平均最高價為每公斤538 萬元
      ，平均最低價為每公斤358 萬元，此有法務部調查局95年
      3 月13日調緝參字第09500109960 號函暨94年下半年國內
      甲基安非他命買賣平均價格表1 份在卷足憑。查證人甲○○係以9,000 代價向被告購得第二級毒品甲基安非他命1
      包（重1.3 公克），已如前述，依上開94年下半年國內甲
      基安非他命買賣平均價格表換算結果，1.3 公克之第二級
      毒品甲基安非他命僅需費6,994 元（538 萬/1000 ×1. 3
      ）至4654元（358 萬/1000 ×1.3） ，而被告竟以9,000
      元售出，其間差價在2,000 元至4,000 元之譜；又查人己○○係以4,000 元代價向被告購得第二級毒品甲基安非他
      命1 包（重0.7 公克），經以上開94年下半年國內甲基安
      非他命買賣平均價格表換算結果，平均最高價為3766元，
      與證人己○○所述係以4,000 元代價向被告購得上開毒品
      雖較接近，亦約有200 元之差距，其間難謂並無差價。又
      甲基安非他命係管制之毒品，持有者莫不小心謹慎防止遭
      檢警追查，則被告販入之扣案毒品若確係欲供己施用，衡
      情其於外出時只需攜帶每日施用之數量為已足，焉有甘冒
      遭查緝或遺失之風險，將上開毒品全數攜帶外出之理。且
      參諸同時查獲之物品中，尚有空夾鏈袋46個及電子磅秤1
      臺等物，而此等物品實為一般販賣毒品者資以確定毒品數
      量及分裝之工具，而非施用毒品者所須隨身攜帶之物品。
      況甲基安非他命價格昂貴，取得不易，而現今社會毒品氾
      濫，政府為杜絕毒品對人民之危害，查緝甚嚴，凡為販賣
      之不法勾當者，苟無利可圖，應無甘冒被查緝法辦重刑之
      危險，無償為他人購入之可能，而被告與證人己○○、甲○○等人間並非親故至交，更無甘冒重刑，一再為其等無
      償取得甲基安非他命之理，足證被告主觀上確有營利之意
      圖，堪以認定。
   3、被告及其選任辯護人雖以前揭情詞置辯，惟查：
 （1）被告雖以其係前往威尼斯汽車旅館向某真實姓名年籍均不
      詳，綽號「阿龍」之男子購買毒品云云置辯，惟查：
    被告於警詢時先稱：其經常在威尼斯汽車旅館居住，係其
      1人於94年12月8 日晚間9 時許入住。另其係於94年12月9
      日下午5 時許，在高雄市○○區○○路與中庸街口向「阿
      龍」以18,000元之代價購買第二級毒品甲基安非他命2 包
      ，分別重1.3 公克云云（見94年12月10日警詢筆錄），嗣
      於本院羈押審查庭時改稱：其係與甲○○同赴上開汽車旅
      館，向綽號「阿龍」者購買毒品，該汽車旅館房間係當日
      其與甲○○一起訂房入住云云（見本院94年12月10日審判
      筆錄），所述其向「阿龍」購買第二級毒品甲基安非他命
      之時間、地點已有迥異；就何人、何時訂房入住威尼斯汽
      車旅館等情亦齬齟其詞。又證人己○○係於94年12月9 日
      下午5 時許，至威尼斯汽車旅館向被告購買毒品等情，已
      據證人己○○於警詢、偵訊及本院審理時證述綦詳（見94
      年12月9 日警詢筆錄、同年月10日偵訊筆錄、本院95年4
      月4 日審判筆錄），而證人譚筱涵係於當日下午2 時許進
      入上開房間，伊進入時，房內僅被告1 人等情，亦據證人
      譚筱涵於警詢時供述明確（見94年12月10日警詢筆錄），
      足見被告最遲於94年12月9 日下午2 時許即已入住上開旅
      館，並與證人譚筱涵同處，並在上開房間內與證人己○○
      進行毒品之交易，則其所辯係與證人甲○○同赴該旅館向
      「阿龍」購買毒品，抑或於當日下午5 時許，在高雄市○○區○○路與中庸街口向「阿龍」購買毒品云云，均未足
      採。
    再者，上開威尼斯汽車旅館225 室係被告借用證人甲○○
      名義，自94年12月3 日起至同年月9 日止承租等情，已據
      證人甲○○於本院審理時結證綦詳（見本院95年5 月19日
      審判筆錄），核與證人庚○○於本院審理時結證稱：當時
      有詢問櫃檯該房間係何人承租，櫃檯表示係甲○○等語相
      符（見本院95年4 月4 日警詢筆錄），復有威尼斯汽車旅
      館之住房旅客表1 份在卷足憑，足徵被告確係自94年12月
      3 日起即入住威尼斯汽車旅館225 室，則其所辯當日與證
      人甲○○、丁○○至上開旅館房間向「阿龍」購買毒品云
      云，諉無足取。
    又被告當日協同員警至中都、力行路附近找尋「阿龍」等
      情，亦據證人庚○○於本院審理時結證明確（見本院95年
      4 月4 日審判筆錄），則被告當日既又協同員警至他地尋
      找「阿龍」，所辯係於經警查獲當日與證人甲○○、丁○○同赴威尼斯汽車旅館找「阿龍」購買毒品云云，亦無足
      取。
    縱上所述，足徵被告所辯係至威尼斯汽車旅館購買毒品云
      云，洵不足採。
 （2）被告及其選任辯護人又以被告係與證人甲○○合資購買第
      二級毒品甲基安非他命云云置辯，惟查：
    被告所述與證人甲○○合資購買第二級毒品甲基安非他命
      2 包，各重1. 3公克，經換算為國內94年度下半年之買賣
      平均價格，僅需費6,994 元（538 萬/1000 ×1.3） 至46
      54元（358 萬/10 00×1.3） 間等情，已如前述，則被告
      倘若果係與證人甲○○合資購買第二級毒品甲基安非他命
      ，何以價格高於94年度下半年買賣平均價格甚多，是被告
      所辯與證人甲○○合資購買云云，已有可疑。
    又被告於警詢時先稱扣案之15,000元係其向乙○○借貸用
      以承租房屋云云（見94年12月10日警詢筆錄），經核與被
      告於偵訊時所述，係其要幫其姊姊繳納房租所用云云迥異
      （見94年12月10日偵訊筆錄），則被告經警查扣之現金15
      , 000 元出處為何，亦非無疑。
    且證人甲○○與被告合資購買第二級毒品甲基安非他命，
      竟就所購之毒品數量、價格、持分及何時交付等情皆諉為
      不知，亦不知被告係向何人購買（見本院95年5 月19 日
      審判筆錄），而甲基安非他命價格昂貴，取得不易。證人
      甲○○月收入僅約5 萬元，此據證人甲○○於本院審理時
      證述綦詳（見本院95年5 月19日審判筆錄），竟然隨意支
      出月收入20% 購買毒品，而就購買毒品之對象、數目盡未
      得知，所述亦與事理不符。
    是被告所辯係與證人甲○○合資購買毒品云云，尚非可採。
 （3）被告於警詢時雖辯稱並未見過證人己○○云云（見94年12
      月10日警詢筆錄），惟查，證人己○○於警詢、偵訊及本
      院審理時，已就其向被告購買第二級毒品甲基安非他命之
      時間、地點、價格及數量證述詳實，已如前述，觀諸上揭
      證詞，其就交易毒品之主要情節指證歷歷，又衡情證人己○○與被告僅係一般朋友關係，並無任何仇隙，應無設詞
      攀誣被告之虞；另據證人己○○於警詢及偵訊時所述：被
      告大約20多歲，身材高大戴眼鏡，身穿淺色T 恤，當時房
      間內還有另1 名女子等情（見94年12月9 日警詢筆錄、同
      年月22日偵訊筆錄、95年4 月4 日審判筆錄），經核與證
      人譚筱涵所述：伊於94年12月9 日下午2 時許進入威尼斯
      汽車旅館，直至同日下午6 時30分許經警查獲時仍在上開
      旅館房間等語相符（見4 年12月10日警詢筆錄），足見被
      告經警查獲當日確有1 女子即譚筱涵與被告同處威尼斯汽
      車旅館225 室；又證人己○○所述被告之穿著打扮，經核
      與被告為警查獲當日打扮情形相同，此有被告當日照片1
      張在卷足佐，亦徵證人己○○當日確係進入威尼斯汽車旅
      館內向被告購買第二級毒品甲基安非他命。另被告之選任
      辯護人則以被告前此曾向證人己○○取用毒品，被告遂於
      94 年12 月9 日將第二級毒品甲基安非他命無償交付證人
      己○○，其間並無任何金錢交易云云為被告辯護（見95年
      3 月1 日準備程序筆錄），惟查證人己○○與被告間並無
      債權債務關係，亦從未交付第二級毒品甲基安非他命予被
      告等情，已據證人己○○於本院審理時結證屬實（見本院
      95年4 月4 日審判筆錄），則被告之選任辯護人上開所辯
      ，亦無足取。
 （4）被告及其選任辯護人又以當日經警查扣之物品，除在香煙
      盒內查扣之第二級毒品甲基安非他命1 包外，其餘物品皆
      非被告所有云云置辯。惟查，被告經警查獲當日，自威尼
      斯汽車旅館225 室2 樓窗口將電子磅秤、MDMA等物丟出窗
      外等情，已據證人丙○○於偵訊及本院審理時、證人庚○○於本院審理時證述屬實（見95年1 月20日偵訊筆錄、本
      院同年4 月4 日、5 月9 日審判筆錄），復有威尼斯汽車
      旅館225 室現場照片25張在卷足憑，足徵被告於經警查獲
      當時，確實有將上開物品丟出窗戶之行止。至被告及其選
      任辯護人又以倘能證明被告確實有將物品丟出窗外，亦無
      法證明經警查扣之物即係被告丟棄之物置辯。然查，證人
      庚○○查緝本案，曾經行經被告棄置物品之巷子，當時路
      面並無散置之毒品及電子磅秤等物，且上開物品倘若原即
      棄置在前開路面，員警車輛行經此地，上開物品應經輾壓
      ，而上開物品未見輾壓痕跡等情，亦據證人庚○○於本院
      審理時結證屬實（見本院95年5 月19日審判筆錄）。另被
      告於警詢及偵訊時，原拒不承認扣案之電子磅秤係其所有
      ，嗣於本院審理時，竟坦承查扣之電子磅秤係其用以量秤
      毒品重量所用（見本院95年1 月27日審判筆錄），則扣案
      之電子磅秤既係被告所有之物，亦同經員警在威尼斯汽車
      旅館225 室窗口外之巷子查扣，衡以上開毒品、器物價格
      昂貴，其中更有違禁物品，豈係隨人丟棄路面而碰巧當日
      為警尋獲？則被告將上開電子磅秤、MDMA、夾鏈袋等物丟
      出窗口等情，亦堪信為真實。
 （5）縱上所述，被告及其選任辯護人上開所辯，顯係事後卸責
      之詞，洵無可採。
   4、證人譚筱涵於本院審理時雖更易前詞，就本案被告犯行之
      認定皆諉稱沒有看見、沒有印象等語（見本院95年4 月4
      日審判筆錄），而有選擇性遺忘及避重就輕之狀況，所述
      已未可盡信。況證人譚筱涵於本院審理時亦無法解釋伊於
      本院審理時所述為何與伊於警詢時所述相迥，嗣並表示應
      以警詢時所述較為實在（見本院95年4 月4 日審判筆錄）
      。是證人譚筱涵事後翻異之詞，尚未可為有利被告之認定
      。又證人丁○○於本院審理時，先稱在上開旅館225 室樓
      梯間轉角處查獲之第二級毒品甲基安非他命非證人甲○○
      所有，嗣又改稱當日查獲之物係證人甲○○丟棄，係伊於
      員警到達現場時，見甲○○手上握有物品，遂叫甲○○丟
      棄，當時因甲○○下樓即握有該物品，自行研判係甲○○
      向被告購得，事後甲○○告知係其與被告合資購買云云（
      見95年6 月20日審判筆錄）。顯見證人譚筱涵於本院上開
      證言乃迴護被告及證人甲○○之詞，不足採信，亦不足為
      被告有利之認定。
   5、至於證人己○○於警詢、偵訊及本院審理時，所述被告販
      賣第二級毒品甲基安非他命之時間、金額及次數，雖然不
      盡相同，然徵之證人己○○有關被告販賣第二級毒品甲基
      安非他命之基本事實，則均未變更，且經核證人己○○在
      警詢時所陳述之內容較為明確，自以證人己○○於警詢時
      之陳述為可採，特此敘明。
   6、又被告之選任辯護人雖聲請勘驗威尼斯汽車旅館現場，惟
      查威尼斯汽車旅館225 室現場狀況業經員警到場拍攝照片
      附卷足資佐證，且本案事證已臻明確，並無勘驗威尼斯汽
      車旅館現場之必要，附此敘明。
（四）綜上，本案事證明確，被告上開犯行足堪認定，應予論罪
      科刑。
二、論罪科刑之法律適用：
（一）查被告行為後，刑法業於94年2 月2 日經總統以華總一義
      字第09400014901 號令修正公布，並於95年7 月1 日施行
      ，刑法施行法第1 條之1 亦於95年6 月14日經總統以華總
      一義字第09500085181 號令公布施行，參酌最高法院95年
      5 月23日刑事庭第8 次會議決議，修正後刑法第2 條第1
      項之規定，係規範行為後法律變更所生新舊法律比較適用
      之準據法，於修正後刑法施行後，應適用修正後刑法第2
      條第1 項之規定，為「從舊從輕」之比較。另於比較時應
      就罪刑有關之共犯、未遂犯、想像競合犯、牽連犯、連續
      犯、結合犯，以及累犯加重、自首減輕暨其他法定加減原
      因（如身分加減）與加減比例等一切情形，本於統一性及
      整體性原則，綜其全部罪刑之結果而為比較。本院審酌修
      正後刑法第56條規定，業已刪除連續犯之規定。故連續數
      行為而犯同一罪名，依修正前刑法第56條規定，應以一罪
      論，但得加重其刑；而依修正後規定，則已無連續犯可資
      適用，即應將各次犯行以數罪併合處罰。是以適用修正前
      關於連續犯之規定，自係較為有利。
（二）按甲基安非他命屬毒品危害防制條例第2 條第2 項第2款
      所定之第二級毒品，不得非法持有、販賣，核被告所為，
      係犯毒品危害防制條例第4 條第2 項之販賣第二級毒品罪
      。其持有第二級毒品甲基安非他命之低度行為為販賣第二
      級毒品甲基安非他命之高度行為所吸收，不另論罪。被告
      上開先後多次販賣第二級毒品甲基安非他命之犯行間，時
      間緊接，犯罪構成要件相同，顯係基於概括犯意反覆為之
      ，為連續犯，應依修正前刑法第56條規定，以一罪論並加
      重其刑。上開加重，僅就法定刑有期徒刑及罰金部分加重
      ，至無期徒刑部分，依刑法第65條第1 項規定，不得加重
      其刑。爰審酌被告正值青壯之年，不思努力進取，明知毒
      品對於人體有莫大戕害，竟漠視毒品之危害性，而販賣第
      二級毒品甲基安非他命圖利，嚴重危害國民身心健康及社
      會風氣，且於偵查及審理中一再反覆其詞，飾詞狡辯，未
      見悔意，犯後態度不佳，本不宜寬貸，惟念其販出之第二
      級毒品甲基安非他命數量尚屬輕微，所得僅17,000元，情
      節尚非重大，兼參酌其品性素行、生活狀況與智識程度，
      認檢察官具體求處有期徒刑10年略嫌過重等一切情狀，量
      處如主文所示之刑。
（三）扣案之第二級毒品甲基安非他命2 包（驗前毛重共1.93公
      克，驗後毛重共1.91公克），係第二級毒品，又上開包裝
      袋因包覆甲基安非他命，衡情顯難與毒品完全析離，均應
      依毒品危害防制條例第18條第1 項前段規定，併予宣告沒
      收銷燬之；至因鑑驗耗盡之甲基安非他命既已滅失，自無
      庸再為沒收銷燬之諭知。又扣案之電子磅秤1 臺、行動電
      話2 支、夾鏈袋46個，均係被告所有之物，已據被告於警
      詢及本院審理時供述明確，其中電子磅秤1 臺及夾鏈袋46
      個，衡常均係用以分裝甲基安非他命販售牟利之物，行動
      電話2 支，係被告與證人己○○、甲○○等人聯絡販毒工
      具所用，亦經證人己○○、甲○○於警詢時證述無訛，上
      開物品均係供被告本案販賣第二級毒品甲基安非他命所用
      之物，均應依毒品危害防制條例第19條第1 項規定，併予
      宣告沒收，又該等物品既已扣案，即無全部或一部不能沒
      收之問題，毋庸依同條項規定諭知如全部或一部不能沒收
      時，追徵其價額之必要；又上開行動電話之SIM 卡係電信
      公司所有之物，並非被告所有，爰不併為沒收之宣告，附
      此敘明。至被告於附表所示之時間、地點，以附表所示之
      價格連續販賣第二級毒品甲基安非他命所得為17,000元等
      情，已據證人己○○、甲○○於警詢時證述綦詳，上開
      17,000元應依毒品危害防制條例第19條第1 項之規定諭知
      沒收之，如全部或一部不能沒收時，以其財產抵償之。檢
      察官認查扣之電子磅秤1 臺、電話2 支、夾鏈袋46個及15
      ,000 元 應依刑法第38條第1 項第2 款、第3 款規定併予
      宣告沒收，容有誤會，附此敘明。
貳、被訴持有第一級毒品海洛因部分：
一、公訴意旨另以：被告於上開時、地為警查獲時，並經警當場
    扣得被告所持有之第一級毒品海洛因4 包（合計淨重2.84公
    克、空包裝重1.03公克，海洛因純度以1.00% 計，海洛因純
    質淨重約0.03公克），因認被告另涉有違反毒品危害防制條
    例第11條第1 項之持有第一級毒品罪嫌。
二、按案件曾經判決確定者，應諭知免訴之判決，刑事訴訟法第
    302 條第1 款定有明文。又訴訟上所謂一事不再理之原則，
    關於實質上一罪或裁判上一罪，亦均有其適用，最高法院60
    年臺非字第77號著有判例可參。
三、查被告前於94年11月3 日凌晨1 時3 分許回溯26小時內之某
    時，在不詳地點，以不詳方式施用第一級毒品海洛因犯行，
    業經本院以95年度訴字第609 號判處有期徒刑6 月確定，此
    據本院調取上開判決核閱屬實，復有高雄市立凱旋醫院94年
    11月14日檢體編號A725號濫用藥物尿液檢驗報告1 紙在卷足
    憑。又扣案之第一級毒品海洛因係被告所有前此施用第一級
    毒品海洛因所用未經查扣之物等情，亦據被告於本院審理供
    承不諱（見本院95年8 月8 日審判筆錄），從而被告上揭持
    有第一級毒品海洛因之低度行為已為上述經判決確定之施用
    第一級毒品之高度行為所吸收，為實質上一罪，並為確定判
    決效力所及，揆諸首揭說明，本案被告被訴持有第一級毒品
    海洛因部分犯行自應諭知免訴之判決。
據上論斷，應依刑事訴訟法第299 條第1 項前段、第302 條第1
款，毒品危害防制條例第4 條第2 項、第18條第1 項前段、第19
條第1 項，刑法第2 條第1 項前段、第11條、修正前刑法第56條
，判決如主文。
本案經檢察官趙期正到庭執行職務。
中    華    民    國    95    年    8     月    22    日
                  刑事第九庭審判長法  官  張世賢
                                  法  官  陳建和
                                  法  官  謝梨敏
以上正本證明與原本無異。
如不服本判決，應於判決送達後10日內，向本院提出上訴狀。
                                書記官  林志衡
中    華    民    國    95    年    8     月    22    日
附錄本案論罪科刑法條全文
毒品危害防制條例第4條：
製造、運輸、販賣第一級毒品者，處死刑或無期徒刑；處無期徒
刑者，得併科新臺幣1千萬元以下罰金。
製造、運輸、販賣第二級毒品者，處無期徒刑或7 年以上有期徒
刑，得併科新臺幣7百萬元以下罰金。
製造、運輸、販賣第三級毒品者，處5 年以上有期徒刑，得併科
新臺幣5百萬元以下罰金。
製造、運輸、販賣專供製造或施用毒品之器具者，處1 年以上7
年以下有期徒刑，得併科新臺幣1百萬元以下罰金。
前4項之未遂犯罰之。
附表：
┌──┬───────┬─────────┬─────────┐
│編號│時間          │地點              │被告之行為        │
├──┼───────┼─────────┼─────────┤
│ 1  │94年7月間     │高雄市○○區○○路│將第二級毒品甲基安│
│    │              │4號被告住處       │非他命1 包以1,000 │
│    │              │                  │元代價售予己○○。│
├──┼───────┼─────────┼─────────┤
│ 2  │94年8月間     │同上              │同上              │
├──┼───────┼─────────┼─────────┤
│ 3  │94年8月間     │同上              │將第二級毒品甲基安│
│    │              │                  │非他命1 包以2,000 │
│    │              │                  │元代價售予己○○。│
├──┼───────┼─────────┼─────────┤
│ 4  │94年12月9日下 │高雄市○○區○○街│將第二級毒品甲基安│
│    │午5時許       │40號「威尼斯汽車旅│非他命1 包（約重0.│
│    │              │館」225 室內      │7 公克）以4,000 元│
│    │              │                  │代價售予己○○。  │
├──┼───────┼─────────┼─────────┤
│ 5  │94年12月9日下 │同上              │將第二級毒品甲基安│
│    │午6時10分許   │                  │非他命1 包（約重1.│
│    │              │                  │3 公克）以9,000 元│
│    │              │                  │代價售予甲○○。  │
└──┴───────┴─────────┴─────────┘


司法院資訊處製作；財團法人民間司法改革基金會備份。
